臺灣新竹地方法院民事裁定
110年度抗字第81號
抗  告  人  李建儒  


代  理  人  林裕家律師
相  對  人  楊錫麟  
上列當事人間本票裁定事件，抗告人對於民國110年8月4日本院
110年度司票字第841號裁定提起抗告，本院裁定如下：
    主  文
抗告駁回。
抗告程序費用新臺幣壹仟元由抗告人負擔。
    理  由
一、按執票人向本票發票人行使追索權時，得聲請法院裁定後強
    制執行，票據法第123條定有明文。本票執票人依上開規定
    向發票人行使追索權，聲請法院裁定准予強制執行，係屬非
    訟事件，對於此項聲請所為裁定，僅依非訟事件程序，就本
    票形式上之要件是否具備予以審查為已足，並無確定實體上
    法律關係存否之效力，如發票人就票據債務之存否或數額有
    爭執時，應由發票人提起確認之訴，以資解決（最高法院56
    年台抗字第714號、57年台抗字第76號判例意旨參照）。次
    按發票人或背書人，得為免除作成拒絕證書之記載；匯票上
    雖有免除作成拒絕證書之記載，執票人仍應於所定期限內，
    為承兌或付款之提示，但對於執票人主張未為提示者，應負
    舉證之責，票據法第94條第1項、第95條亦分別定有明文，
    該規定依票據法第124條於本票亦有準用之。是本票既經記
    載免除作成拒絕證書，票據債務人若抗辯執票人未經提示付
    款，即應負舉證責任（最高法院72年度台上字第598號、84
    年度台抗字第22號裁判意旨參照）。末按本票是否確經執票
    人提示，乃關係執票人得否行使追索權，係屬實體問題，應
    由票據債務人另行提起訴訟，以資解決（最高法院93年度台
    抗字第83號裁定意旨參照）。
二、本件抗告意旨略以：相對人所持原裁定所示本票(下稱系爭
    本票)，自發票日以來未曾向抗告人依法為提示，相對人陳
    稱經提示未獲付款乃虛偽記載，並非事實，系爭本票乃因雙
    方房屋買賣契約而起，雙方約明簽約款新台幣(下同)61萬元
    係7月2日前匯入，相對人無可能於6月29日向抗告人提示請
    求付款，抗告人之妻亦證述相對人從未對抗告人為付款之提
    示，實則系爭本票乃受當時仲介及相對人之合夥人誘騙下所
    簽，相對人之聲請顯不合法，爰依法提起抗告等語，並聲明
    請求廢棄原裁定。
三、經查，本件相對人主張其執有抗告人所簽發之系爭本票1紙
    ，並免除作成拒絕證書，屆期提示未獲付款，遂依票據法第
    123條聲請裁定准予強制執行等情，業據提出與所述相符之
    系爭本票為證，原裁定依形式審查予以准許，經核並無不合
    。抗告人雖主張系爭本票乃受仲介及相對人之合夥人誘騙所
    簽發云云，惟此核屬實體上爭執，尚非本件非訟事件程序所
    得審究，依前揭說明，應由抗告人另行提起訴訟以資解決。
    又抗告人主張相對人未對其為付款提示云云，然查，系爭本
    票上既記載：「本本票免除作成拒絕證書」之字樣，有系爭
    本票影本在卷可憑（見司票卷第7頁），準此，相對人於聲
    請本票准予強制執行裁定時，自毋庸提出已為付款提示之證
    據，僅主張提示不獲付款，即為已足；反之，抗告人主張相
    對人未為付款提示，依上開規定，應由其就相對人未提示系
    爭本票負舉證之責。抗告人雖提出其配偶出具之證明書證明
    其未見聞相對人向抗告人提示付款等情，並主張系爭本票之
    金額乃買賣契約之簽約款，係約定於7月2日前匯款，在此之
    前相對人不可能向其提示請求付款云云，惟系爭本票之發票
    人乃抗告人，抗告人之配偶並非提示對象，故其未親眼見聞
    相對人提示，亦合常理，尚不能以之證明相對人未為提示，
    且系爭本票之發票日乃110年6月29日，並非7月2日，是抗告
    人據此主張相對人不可能於7月2日前為付款提示，亦非得證
    明相對人確未為提示之直接、具體證據，抗告人既未能證明
    相對人未提示系爭本票，前開主張即非可採，遑論此本票經
    提示與否之爭議，屬執票人即相對人得否行使追索權之實體
    問題，此亦屬實體上法律關係之爭執事項，應由抗告人另循
    實體訴訟程序解決，非本件非訟程序所得審究。從而，原裁
    定於法並無違誤，抗告意旨指摘原裁定不當，求予廢棄，為
    無理由，應予駁回。
四、據上論結，本件抗告為無理由，依非訟事件法第46條、第21
    條第2項、第24條第1項，民事訴訟法第495條之1第1項、第4
    49條第1項、第95條、第78條，裁定如主文。
中　　華　　民　　國　　110 　年　　11　　月　　19　　日
                  民事第二庭審判長法　官　林南薰
　　　　　　　　　　　　　　　　　法　官　林麗玉
　　　　　　　　　　　　　　　　　法　官　張詠晶
以上正本係照原本作成。
本裁定不得抗告。　　　　　　　　　　　　　　　
中　　華　　民　　國　　110 　年　　11　　月　　19　　日
                                  書記官 陳麗麗